【裁判字號】    88,訴緝,703
【裁判日期】    890127
【裁判案由】    偽造文書
【裁判全文】
臺灣臺中地方法院刑事判決                        八十八年度訴緝字第七三號
    公  訴  人  台灣台中地方法院檢察署檢察官
    被      告  辛○○○
    選任辯護人  林坤勇
右列被告因偽造文書案件，經檢察官提起公訴（八十七年度偵緝字第六二八號、八十
八年度偵字第一○五號、第三五三○號），暨就同一事實聲請併案辦理（八十九年度
偵緝字第六號），本院判決如左：
    主  文
辛○○○共同連續行使偽造私文書，足以生損害於他人，處有期徒刑壹年陸月。
    事  實
一、辛○○○與其女兒陳碧華（已結），均明知彼此已無支付能力，竟基於意圖為自
    己不法所有及偽造私文書之概括犯意聯絡，連續(一)共同參加癸○○○所招募自民
    國八十六年五月十日起至八十九年九月十日止，每會新台幣（下同）二萬元，採
    內標制之互助會，渠二人除以自己或配偶名義各參加二會外，另共同冒林德發、
    王衍欲、高漢章、鄧美珠之名義各參加一會，嗣於八十六年六月十日，偽造鄧
    美珠以三千六百元競標之標單，同年七月十日偽造王衍欲以三千六百元競標之
    標單，同年八月十日以陳碧華名義競標三千四百元，同年九月十日以陳碧華
    之夫鄧全勝名義競標三千四百六十元，同年十一月十日偽造高漢章以四千元競
    標之標單，八十七年一月十日偽造林德發欲競標之標單（金額不詳），八十
    七年五月十日以辛○○○名義競標四千一百五十元，在癸○○○位於台中縣豐原
    市○○○路○段九十號家中參與投標，得標後，癸○○○不疑有詐，而依序交付
    會款五十三萬九千六百元、五十四萬三千二百元、五十五萬一千二百元、五十五
    萬一千二百元、五十三萬六千元、五十三萬元、五十四萬七千九百五十元予陳碧
    華及辛○○○，足生損害於癸○○○、高漢章、王衍欲、鄧美珠、林德發，以上
    競標後，癸○○○即將標單丟棄。(二)八十六年間，辛○○○自任會首，與陳碧
    華共同招募癸○○○、丁○○、己○○、甲○○、乙○○、鄧美珠、王衍欲等多
    人，參加自八十六年九月十日起至八十九年十一月十日止，每會二萬元採內標制
    之互助會，約定每月十日開標一次，並虛列丙○○、林德發為各參加二會之會員
    ，使癸○○○等會員陷於錯誤，而交付第一次會首錢，辛○○○母女因而取得會
    款共六十六萬元（本會會員共三十八名，扣除丙○○、林德發各二會，及陳碧華
    以自己名義參加一會，賸三十三名，每人二萬共六十六萬元）；又於八十七年
    二或三月十日，由辛○○○獨自偽造林德發以四或五千元競標之標單（正確時間
    、金額辛○○○已不復記憶），在其位於台中縣大雅鄉○○路二五二號家中參與
    投標，並向癸○○○等活會會員詐稱係林德發得標，及向每一活會會員各收取一
    萬六千元或一萬五千元之會款（二萬元扣除所標之利息），足生損害於林德發及
    癸○○○等活會會員，辛○○○偽造之標單於開完標後亦丟棄。(三)八十六年間，
    辛○○○獨自參加壬○○○所招募自八十六年十月二十日起至八十八年三月二十
    日止，每會五萬元採內標制之互助會，並於開標後之第一及第二會，即相繼以六
    千二百元、五千五百元標得。以上辛○○○及陳碧華死會錢僅繳至八十七年六月
    ，於次月即雙雙逃逸無蹤，癸○○○等人始知受騙。
二、案經被害人癸○○○、壬○○○、丙○○、丁○○、己○○、甲○○、乙○○訴
    由台灣台中地方法院檢察署檢察官偵查起訴。
    理  由
一、右揭事實，業據被告辛○○○坦承不諱，核與告訴人癸○○○、壬○○○、丙○○、告訴代理人庚○○○、戊○○、林徐葵香所指訴，及證人林德發、鄧美珠、
    高漢章（現改名為高郡臨）、王衍欲在本院八十八年度訴字第九三二號陳碧華偽
    造文書案中證述之情節相符，並有前揭三個互助會之會單附卷可稽；再陳碧華於
    八十七年十一月二十三日被緝獲時，在檢察官偵訊中供稱「八十六年十月我在國
    泰人壽做兼職之業務員，收入在一、二萬元間，有時候沒做，八十六年十月間，
    我母親在市場受僱做魚丸」，此觀台灣台中地方法院檢察署八十七年度偵緝字第
    六二八號卷之該日筆錄自明，被告辛○○○經本院緝獲後，亦為如是之陳述（詳
    八十八年十二月十七日訊問筆錄），是依被告及其女兒當時不高之收入，竟參加
    鍾羅阿確的互助會八會、壬○○○之互助會二會、己身招募的互助會六會（會首
    、陳碧華各一會、丙○○、林德發各二會），其收入與支出顯不均衡，且於癸○○○之互助會部分，一開始即冒名連續搶標，於壬○○○之互助會部分亦搶先標
    完，渠等不法所有之意圖已昭然若揭。本件事證明確，被告犯行應堪認定。
二、被告於標單上填寫「鄧美珠三千六百元」、「王衍欲三千六百元」、「高漢章四
    千元」、「林德發（金額不詳）」、「林德發四（或五）千元」，依習慣係表示
    鄧美珠、王衍欲、高漢章、林德發願標取該次會款並按月給付所標之利息，此項
    標單依刑法第二百二十條第一項規定以文書論，被告偽造後復持以標會並向會首
    癸○○○及其自任會首之該互助會會員收取會款，自足以生損害於癸○○○、鄧
    美珠、王衍欲、高漢章、林德發及其自任會首之該互助會全部活會會員。故核其
    所為，係犯刑法第二百十條、第二百十六條之行使偽造私文書罪、第三百三十九
    條第一項之詐欺罪，其偽造署押為偽造私文書之部分行為，而偽造私文書之低度
    行為應為行使偽造私文書之高度行為吸收，均不另論罪；又以被告為會首之招募
    互助會之舉詐騙全部會員，侵害全部會員之財產法益，屬一行為觸犯數罪名之想
    像競合犯；再被告行使偽造私文書及詐欺之行為，均時間緊接、方法相同，觸犯
    構成要件相同之罪名，顯係基於概括犯意為之，均應依連續犯規定論以一罪，並
    加重其刑；被告連續行使偽造私文書與連續詐欺二罪間，有方法結果之牽連犯關
    係，應從一重之連續行使偽造私文書罪處斷；其與陳碧華就事實(一)、(二)部分，
    有犯意聯絡及行為之分擔，均為共同正犯。檢察官聲請併案辦理部分與起訴事實
    同一，本院自得併予審理。爰審酌被告犯後坦認所為、頗具悔意，惟尚未與告訴
    人及其他被害人達成民事和解等情狀，量處如主文所示之刑。另前揭偽造之全部
    標單於開標後即已丟棄，業經告訴人癸○○○及被告陳明在卷，故未併予宣告沒
    收，附此敘明。
三、公訴意旨另以：被告與陳碧華在前揭自任會首之互助會中，共同偽造丙○○之標
    單參與投標，向活會會員詐騙會款。所為亦涉犯詐欺及行使偽造私文書之罪嫌云
    云。
四、按犯罪事實應依證據認定之，無證據不得推定其犯罪事實，刑事訴訟法第一百五
    十四條定有明文。此部分公訴人認被告亦涉犯刑法詐欺及行使偽造私文書之罪嫌
    ，無非係以告訴人丙○○之指訴為其依據，然訊之被告辛○○○，固坦承列丙○○為參加兩會之會員，惟否認有冒丙○○名義標會之行為，辯稱：丙○○原來是
    跟兩會，於第二次開標時，其即以三千八百元標得一會，詎丙○○卻說會全不跟
    會款也不要了，伊方將該二會頂起來，又因互助會簿已發出，故未更改名義等語
    。經查，丙○○稱「因為陳碧華有欠我錢，她說要以我名義跟兩會來抵債，我並
    沒有同意，後來他們要標會有叫我過去，被告說是陳碧華要標的，但怕其他會員
    認為一直是他們母女在標，所以叫我過去，用手指說是我要標的，標單三千八百
    元是我寫的，被告是以我做人頭」（本院八十九年一月六日訊問筆錄），足徵丙○○標得一會之會單係其所親寫，縱被告以其為人頭，亦其所明知並願配合，與
    刑法偽造文書罪之構成要件顯然不合；又被告嗣有無以丙○○名義再標得另一會
    ？則非惟被告否認，且無其他證據可資證明；再被告虛列林德發為會員，及未將
    丙○○名義變更部分，僅屬會首在其有權製作之會單上記載不實，並非冒用他人
    名義製作會單，亦與偽造文書罪有間。此外，復查無任何積極證據足資證明被告
    有何公訴人所指之此部分犯行。因被告此部分被訴行為若構成犯罪，則與前揭論
    罪科刑之事實有連續犯之裁判上一罪關係，乃不另為無罪之諭知。
據上論斷，應依刑事訴訟法第二百九十九條第一項前段，刑法第二十八條、第五十六
條、第二百十條、第二百十六條、第三百三十九條第一項、第五十五條，罰金罰鍰提
高標準條例第一條前段，判決如主文。
中      華      民      國    八十九    年      一      月    二十七    日
                                      臺灣台中地方法院刑事第三庭
                                          法  官   李  秋  娟
右正本證明與原本無異。
如不服本判決，應於判決送達後十日內向本院提出上訴狀，上訴於臺灣高等法院臺中
分院( 須附繕本 )。
                                          書記官
中      華      民      國    八十九    年      一      月    二十七    日
附錄論罪科刑法條
刑法第二百十條
偽造、變造私文書，足以生損害於公眾或他人者，處五年以下有期徒刑。
刑法第二百十六條
行使第二百十條至第二百十五條之文書者，依偽造、變造文書或登載不實事項或使登
載不實事項之規定處斷。


司法院資訊處製作；財團法人民間司法改革基金會備份。
